【裁判字號】    98,訴,896
【裁判日期】    990423
【裁判案由】    分割共有物
【裁判全文】
臺灣彰化地方法院民事判決  98年度訴字第896號
原      告  寅○○
訴訟代理人  丙○○
被      告  庚○○
            辛○○
            壬○○
            癸○○
            子○○
            Ｂ○○
            未○○
            Ｄ○○
            Ｅ○○
            Ｆ○○
            Ｇ○○
            Ｃ○○
            甲○○
            丁○○
            Ａ○○
            亥○
            天○○
            巳○○○
            戌○○
            地○○
            乙○
            黃○○
            宇○○
            宙○○
            玄○○
            申○○
上  一  人
訴訟代理人  酉○○
被      告  午○○
                      81號
            己○○
                      1號
兼  上一人
訴訟代理人  丑○○
                      巷1弄2號
被      告  戊○○
                      3巷45弄6號
            辰○○
            卯○○
上列當事人間請求分割共有物事件，本院於民國99年4月8日言詞
辯論終結，判決如下：
    主  文
被告庚○○、盧莊文月、辛○○、壬○○、癸○○、子○○、Ｂ
○○、未○○、Ｄ○○、Ｅ○○、Ｆ○○、Ｇ○○、Ｃ○○、甲○○、丁○○、Ａ○○、亥○、天○○、巳○○○、戌○○、地
○○、乙○、黃○○、宇○○、宙○○、玄○○、申○○、午○○等應就其被繼承人張瑞益所有坐落彰化縣芬園鄉縣○段第八二
九地號、地目田、面積2405平方公尺土地，應有部分四分之一，
辦理繼承登記。
兩造共有之前項土地其分割方法，如附圖一所示編號(1)部分面積
401平方公尺分歸被告己○○取得，編號(2)部分面積401平方公尺
分歸被告丑○○取得，編號(3)部分面積401平方公尺分歸原告取
得，編號(4)部分面積401平方公尺分歸被告庚○○、盧莊文月、
辛○○、壬○○、癸○○、子○○、Ｂ○○、未○○、Ｄ○○、
Ｅ○○、Ｆ○○、Ｇ○○、Ｃ○○、甲○○、丁○○、Ａ○○、
亥○、天○○、巳○○○、戌○○、地○○、乙○、黃○○、宇
○○、宙○○、玄○○、申○○、午○○公同共有取得，編號(5)
部分面積601平方公尺分歸戊○○、辰○○、卯○○按原應有部
份比例共同取得。
訴訟費用由兩造依附表所示應有部份比例負擔。
    事實及理由
一、本件除被告Ａ○○、戊○○外，其餘被告均受合法通知，未
    於最後言詞辯論期日到場，核無民事訴訟法第386條各款所
    列情形，爰依原告聲請，由其一造辯論而為判決。
二、本件原告起訴主張：坐落彰化縣芬園鄉縣○段829地號、地
    目田、面積2405平方公尺土地，為原告、己○○、丑○○、
    戊○○、辰○○、卯○○及訴外人莊瑞益所共有，各共有人
    之應有部分如附表所示，訴外人莊瑞益已於32年5月6日死亡
    ，被告庚○○、盧莊文月、辛○○、壬○○、癸○○、子○○、Ｂ○○、未○○、Ｄ○○、Ｅ○○、Ｆ○○、Ｇ○○、
    Ｃ○○、甲○○、丁○○、Ａ○○、亥○、天○○、巳○○○、戌○○、地○○、乙○、黃○○、宇○○、宙○○、玄
    ○○、申○○、午○○等28人為其繼承人，迄今尚未辦理繼
    承登記。兩造間既無不分割之約定，亦無因物之使用目的不
    能分割之情形，就分割方法又不能達成協議，從而，原告訴
    請被告庚○○等28人應就被繼承人莊瑞益之應有部份辦理繼
    承登記及請求准予原物分割等情。並聲明：如主文所示。
三、被告則以：
  (一)被告Ｅ○○、天○○、戌○○、宙○○、申○○、己○○部
    分：同意分割。
  (二)被告Ａ○○、戊○○部分：同意依原告所提方案分割。
  (三)其餘被告均未於言詞辯論期日到場，亦未提出任何書狀作何
    聲明或陳述。
四、查原告主張坐落彰化縣芬園鄉縣○段829地號、地目田、面
    積2405平方公尺土地，為原告、己○○、丑○○、戊○○、
    辰○○、卯○○及訴外人莊瑞益所共有，各共有人之應有部
    分如附表所示，訴外人莊瑞益已於32年5月6日死亡，被告庚○○、盧莊文月、辛○○、壬○○、癸○○、子○○、Ｂ○○、未○○、Ｄ○○、Ｅ○○、Ｆ○○、Ｇ○○、Ｃ○○、
    甲○○、丁○○、Ａ○○、亥○、天○○、巳○○○、戌○○、地○○、乙○、黃○○、宇○○、宙○○、玄○○、申
    ○○、午○○等28人為其繼承人，迄今尚未辦理繼承登記等
    情，業據其提出土地登記簿謄、戶籍謄本為證，且為到場之
    被告所不爭執，自堪信為真實。兩造間既無不分割之約定，
    亦無因物之使用目的不能分割之情形，就分割方法又不能達
    成協議，從而，原告訴請被告庚○○等28人就被繼承人莊瑞
    益之應有部分辦理繼承登記及准予裁判分割，揆諸民法第八
    百二十三條第一項前段規定，核無不合，應予准許。
五、又查，系爭土地上現有附圖二所示編號Ａ部分被告戊○○之
    菜園，編號Ｂ及Ｃ部分訴外人林丁旺之1、2層瓦頂加強磚造
    、鐵架造建物及使用之空地，編號Ｄ部分訴外人莊慶煌之玉
    米田，編號Ｅ及Ｆ部分訴外人丙○○之稻田及磚造農具間等
    情，業經本院會同彰化地政人員勘驗現場屬實，並製有勘驗
    筆錄及彰化縣彰化地政事務所收件日期文號98年12月14日彰
    土測字第31622號複丈成果圖附卷可稽。
六、按法院定分割方法時，必須考量兩造之利益、意願，由土地
    上建物現況、各共有人原使用位置、分割後各共有人分得土
    地之方整及利用價值，予以衡量。查如附圖一所示之分割方
    案各共有人分配取得之位置均面臨道路，且該方案亦為被告
    戊○○、Ａ○○所同意，其餘被告經通知則未就該方案表示
    意見，被告戊○○、辰○○、卯○○並表示於分割後要保持
    共有，亦經渠等提出同意書附卷可稽，因此將編號(5)部份分
    歸其三人按原應有部分比例保持共有，故本院認如附圖一所
    示之分割方案，土地分割後各部分尚為方整，便於農耕，有
    利日後土地利用，且為到場之被告所同意，應足採用，乃爰
    判決如主文第一、二項所示
七、又按因共有物分割、經界或其他性質上類似之事件涉訟，由
    敗訴當事人負擔訴訟費用顯失公平者，法院得酌量情形，命
    勝訴之當事人負擔其一部，民事訴訟法第八十條之一定有明
    文，故本件訴訟由勝訴之原告亦負擔一部分訴訟費用，併此
    敘明。
八、結論：原告之訴為有理由，依民事訴訟法第78條、第80條之
    1、第85條第1項但書第2項，判決如主文。
中    華    民    國    99    年    4     月    23    日
                  民事第一庭    法  官  黃倩玲
以上正本係照原本作成。
如對判決上訴，應於判決送達後20日內向本院提出上訴狀。
中    華    民    國    99    年    4     月    23    日
                                書記官  黃幼華
附表：
┌──┬─────┬────────┬────────┐
│編號│共有人姓名│  應有部分比例  │訴訟費用負擔比例│
├──┼─────┼────────┼────────┤
│ １ │己○○    │  6分之1        │6分之1          │
├──┼─────┼────────┼────────┤
│ ２ │丑○○    │  6分之1        │6分之1          │
├──┼─────┼────────┼────────┤
│ ３ │戊○○    │  12分之1       │12分之1         │
├──┼─────┼────────┼────────┤
│ ４ │辰○○    │  12分之1       │12分之1         │
├──┼─────┼────────┼────────┤
│ ５ │卯○○    │  12分之1       │12分之1         │
├──┼─────┼────────┼────────┤
│ ６ │寅○○    │  6分之1        │6分之1          │
├──┼─────┼────────┼────────┤
│ ７ │庚○○、  │ ４分之１       │４分之１        │
│    │盧莊文月、│                │（連帶負擔）    │
│    │辛○○、  │                │                │
│    │壬○○、  │                │                │
│    │癸○○、  │                │                │
│    │子○○、  │                │                │
│    │Ｂ○○、  │                │                │
│    │未○○、  │                │                │
│    │Ｄ○○、  │                │                │
│    │Ｅ○○、  │                │                │
│    │Ｆ○○、  │                │                │
│    │Ｇ○○、  │                │                │
│    │Ｃ○○、  │                │                │
│    │甲○○、  │                │                │
│    │丁○○、  │                │                │
│    │Ａ○○、  │                │                │
│    │亥○、    │                │                │
│    │天○○、  │                │                │
│    │巳○○○、│                │                │
│    │戌○○、  │                │                │
│    │地○○、  │                │                │
│    │乙○、    │                │                │
│    │黃○○、  │                │                │
│    │宇○○、  │                │                │
│    │宙○○、  │                │                │
│    │玄○○、  │                │                │
│    │申○○、  │                │                │
│    │午○○、  │                │                │
└──┴─────┴────────┴────────┘

司法院資訊處製作；財團法人民間司法改革基金會備份。
